【裁判字號】    99,監宣,141
【裁判日期】    990818
【裁判案由】    監護宣告
【裁判全文】
臺灣臺南地方法院民事裁定             99年度監宣字第141號
聲  請  人  甲○○
上列聲請人聲請監護宣告事件，本院裁定如下：
    主      文
宣告丙○○（女，民國○○年○月○○日生，身分證統一編號：Ｚ0000
00000號，住臺南市安南區○○○○路247巷159弄59號）為受監
護宣告之人。
選定聲請人甲○○（身分證統一編號：Ｚ000000000號，住臺南市
安南區○○○○路247巷159弄59號）為受監護宣告人丙○○之監
護人。
指定乙○○（身分證統一編號：Ｚ000000000號，住臺南市○○區
○○路5段170號之5）為會同開具財產清冊之人。
聲請費用由受監護宣告之人丙○○負擔。
    理      由
一、本件聲請意旨略以：聲請人之母親丙○○因年邁，罹患慢性
    殘餘型經神分裂症，完全無法處理自己之事務，爰聲請對丙
    ○○為監護宣告，並請求選任聲請人為丙○○之監護人，及
    指定丙○○之四子乙○○為會同開具財產清冊之人等語。
二、按對於因精神障礙或其他心智缺陷，致不能為意思表示或受
    意思表示，或不能辨識其意思表示之效果者，法院得因本人
    、配偶、四親等內之親屬、最近一年有同居事實之其他親屬
    、檢察官、主管機關或社會福利機構之聲請，為監護之宣告
    ，民法第14條第1項定有明文。次按受監護宣告之人應置監
    護人。法院為監護之宣告時，應依職權就配偶、四親等內之
    親屬、最近一年有同居事實之其他親屬、主管機關、社會福
    利機構或其他適當之人選定一人或數人為監護人，並同時指
    定會同開具財產清冊之人。又法院選定監護人時，應依受監
    護宣告之人之最佳利益，優先考量受監護宣告之人之意見，
    審酌一切情狀，並注意下列事項：(一)受監護宣告之人之身心
    狀態與生活及財產狀況。(二)受監護宣告之人與其配偶、子女
    或其他共同生活之人間之情感狀況。(三)監護人之職業、經歷
    、意見及其與受監護宣告之人之利害關係。(四)法人為監護人
    時，其事業之種類與內容，法人及其代表人與受監護宣告之
    人之利害關係，民法第1110條、第1111條第1項、第1111條
    之1亦定有明文。
三、經查：
  （一）聲請人主張其係丙○○之次子之事實，有聲請人所提戶
        籍謄本在卷可稽，則揆諸上開規定，其為本件監護宣告
        之聲請人資格，於法尚無不合。
  （二）又聲請人主張丙○○罹患慢性殘餘型精神分裂症一節，
        亦據其提出衛生署嘉南療養院診斷證明書為證，而經鑑
        定人財團法人臺灣省私立臺南仁愛之家附設精神療養院
        施仁雄醫師鑑定結果，復認：「一般醫學檢查：個案（
        即丙○○）意識呈木納狀態，對問話無法明確回答，必
        須靠他人協助下可進食，四肢變形無力，無法自我行動
        ，大小便及個人衛生須他人完全協助。精神檢查方面：
        個案的注意力、判斷能力、對人、時、地的定向感、記
        憶能力、計算能力及抽象思考能力均有明顯缺失。綜合
        以上之情形，這是一個慢性精神分裂病的個案，個案明
        顯退化，個案自我照顧能力呈明顯不足，其因精神障礙
        或其他心智缺陷，致不能為意思表示或受意思表示，亦
        不能辨識其意思表示之效果」，有本院訊問筆錄及精神
        鑑定報告書在卷可稽，是聲請人聲請對丙○○為監護宣
        告，為有理由，應予准許。
  （三）再查，聲請人主張受監護宣告人丙○○之配偶、長子、
        三子、三女均已死亡，丙○○目前之生活費用係由聲請
        人及弟弟乙○○共同負擔等情，業據其提出除戶謄本、
        繼承系統表、戶籍謄本為證，堪予認定。本院參酌聲請
        人為受監護宣告人丙○○之次子，並願意擔任丙○○之
        監護人，而丙○○之四子、長女、次女、四女均同意聲
        請人擔任丙○○之監護人一節，亦有聲請人所提同意書
        在卷可佐，是認由聲請人擔任丙○○之監護人，符合丙
        ○○之最佳利益，爰選定聲請人為丙○○之監護人；又
        乙○○係受監護宣告人丙○○之四子，衡情應會本於受
        監護宣告人丙○○之最佳利益，與監護人共同開具財產
        清冊，且受監護宣告人丙○○之其他子女均表示同意，
        亦有前開同意書在卷可佐，爰指定乙○○為會同開具財
        產清冊之人。
四、依民事訴訟法第608條第1項，裁定如主文。
中    華    民    國    99    年    8     月    18    日
                      家事法庭法  官  林育幟
以上正本係照原本作成。
如不服本裁定關於選定監護人及指定會同開具財產清冊之人等部
分，應於送達後十日內向本院提出抗告狀，並繳納抗告費新臺幣
1,000元；其餘關於宣告監護之部分，不得抗告。
中    華    民    國    99    年    8     月    18    日
                              書記官  陳世明

司法院資訊處製作；財團法人民間司法改革基金會備份。
